【裁判字號】    98,易,1641
【裁判日期】    981103
【裁判案由】    公共危險
【裁判全文】
臺灣板橋地方法院刑事判決              98年度易字第1641號
聲  請  人  臺灣板橋地方法院檢察署檢察官
被      告  乙○○
上列被告因公共危險案件，經檢察官聲請以簡易判決處刑（98年
度偵字第7230號），本院認不宜，改依通常程序審理，併判決如
下：
    主  文
乙○○無罪。
    理  由
一、聲請簡易判決處刑意旨略以：被告乙○○係「京采企業社」
    負責人，自民國94年3 月間起，承租門牌號碼臺北縣五股鄉
    ○○路○ 段98巷14之1 號建物，作為該公司從事傢俱噴漆組
    裝作業之廠房，本應注意對電器設備負有定期安檢維修義務
    ，以防止引發火災之發生，且依當時情形，並無不能注意之
    刑事訴訟法第154 條第2 項定有明文。而認定犯罪事實所憑
    8 月23日10時29分許，從上址工廠東南側閣樓噴漆間起火，
    火勢一發不可收拾，延燒波及臺北縣五股鄉○○路○ 段98巷
    12之1 、14、14之2 、14之3 、14之4、14 之5 、14之6 、
    15之11、15之12、15之15、15之16、15之17、15之18、15之
    19、15之20號廠房及15之13、15之14號空屋。嗣經臺北縣政
    府消防局第二大隊五股分隊據報前往滅火，始將火勢撲滅，
    並循線查悉上情。因認被告涉有刑法第173 條第2 項之失火
    燒燬現供人使用之建築物罪嫌及第174 條第3 項之失火燒燬
    現非供人使用之建築物罪嫌。
二、按犯罪事實應依證據認定之，無證據不得認定其犯罪事實，
    情事，竟疏未注意檢修廠區之電器設備，致上址廠房於97年
    之證據，須適於為被告犯罪事實之證明者，始得採為斷罪資
    料。復按被告之自白，雖為證據之一種，但依刑事訴訟法第
    15 6條第1 項規定，被告之自白，須非出於強暴、脅迫、利
    誘、詐欺、違法押或其他不正之方法，且與事實相符者，
    始得為證據。又依同條第2 項規定，被告之自白，不得作為
    有罪判決之唯一證據，仍應調查其他必要之證據，以察其是
    否與事實相符，其立法目的乃欲以補強證據擔保自白之真實
    性，亦即以補強證據之存在，藉之限制自白在證據上之價值
    ，防止偏重自白，發生誤判之危險。
三、聲請人認被告乙○○涉有公共危險犯行，無非以其犯罪事實
    ，業據被告乙○○供承不諱，核與證人即在場之人京采企業
    社員工范善明、羅萬壽、臺北縣五股鄉○○路○ 段98巷12之
    1 、14之2 、15之11號廠房負責人或員工徐春雄、魏新倫、
    張涼益所證情節大致相符，並有臺北縣政府消防局火災原因
    調查報告書及所附火災原因調查報告書摘要、火災現場勘查
    人員簽到表、火災現場勘查紀錄及原因研判、火災證物鑑定
    報告、火災出動觀察紀錄、火災現場平面圖及物品配置圖各
    1 份、火災現場照片46張在卷可參，為其論據。訊據被告乙
    ○○於本院審理中堅決否認有何失火燒燬現供人使用、現非
    供人使用之建築物犯行，辯稱：伊自94年3 月起承租門牌號
    碼臺北縣五股鄉○○路○ 段98巷14之1 號建物，作為家具製
    造廠房，作業內容包括剪裁、組裝、噴漆至完成家具成品為
    止，樓上面積約七十坪，承租地點是承租後依據伊廠房需求
    搭建的，伊廠房每二個月電費約一萬多元，農曆過年至七月
    是小月，剩下時間是大月，出貨量比較大，故在大月電費會
    增加三成，廠房平常都沒有遇過跳電的情形，每年都有固定
    請水電工為廠房做安全檢查，本次發生火災之起火點噴漆室
    內須使用電力的用品，比較大的抽風機有三支，一般的電風
    扇、砂模機二支，都是使用時才插電，噴漆室從來沒有發生
    電路短路的情形，火災發生前也沒有發生爆炸的情形，當天
    油漆工休息，木工都在一樓作業，所以噴漆室內並無人作業
    ，而噴漆室外面有設定一個開關，下班時都會直接關掉，第
    二天上班要用時才打開，當天總開關有開，但只有開電燈，
    抽風機的開關沒有開，伊並不知本件火災究竟如何發生，伊
    認為伊該做的都做了，應該沒有疏失等語。
四、經查：
(一)、原聲請簡易判決處刑意旨雖以本件公共危險之犯罪事實，業
    據被告乙○○於偵查中坦承不諱云云，惟訊據被告於本院審
    理中更異其詞，否認其有疏未注意檢修廠區之電器設備，致
    失火燒燬上址廠房及延燒其餘廠房之失火燒燬現供人使用、
    現非供人使用之建築物之公共危險犯行，辯以：因檢察官詢
    問伊有無與水電工簽約，伊答稱雖然沒有簽約，但有固定請
    水電工維修，惟檢察官強調伊沒有簽訂固定契約就是有疏失
    ，伊以為這樣就是有疏失，所以就在筆錄上簽名等語，顯見
    其係誤解檢察官之詢問，始供承其對於本件火災之發生乃具
    有過失，是揆諸前開說明，自不得以被告前開自白作為認定
    其本件犯行之唯一證據，仍應調查其他必要之證據，以查與
    是否與事實相符，始足認定被告本件公共危險犯行，合先敘
    明。
(二)、又聲請簡易判決處刑意旨認被告本應注意對該廠房電器設備
    負有定期安檢維修義務，以防止引發火災之發生，且依當時
    情形，並無不能注意之情事，竟疏未注意檢修廠區之電器設
    備，致火災之發生而認其有過失，是以有關上開廠房之電器
    設備設置、廠房之用電情況及被告有無固定檢修廠房之電器
    設備，攸關被告是否確有本件失火燒燬建築物之過失罪責。
    查本件火災發生於97年8 月23日10時29分許，由臺北縣五股
    鄉○○路○ 段98巷14之1 被告所經營之京采企業社廠房東南
    側閣樓噴漆室起火燃燒，嗣再延燒至同址12之1 、14、14之
    2 、14之3 、14之4 、14之5 、14之6 、15之11、15之12、
    15 之15 、15之16、15之17、15之18、15之19、15之20號廠
    房及15之13、15之14號空屋等情，業據被告於偵審中供承不
    諱，復據證人即該公司員工范善明、羅萬壽、臺北縣五股鄉
    ○○路○ 段98巷12之1 、14之2 、15之11號廠房負責人、員
    工徐春雄、魏新倫、張涼益到庭證述無誤，並有臺北縣政府
    消防局火災原因調查報告書及所附火災原因調查報告書摘要
    、火災現場勘查人員簽到表、火災現場勘查紀錄及原因研判
    、火災證物鑑定報告、火災出動觀察紀錄、火災現場平面圖
    及物品配置圖各1 份、火災現場照片46張在卷可參，顯見本
    件之火災起火點係位於被告之閣樓廠房噴漆室無誤，至本件
    火災起火之原因，經臺北縣府消防局火災原因調查結果，認
    ：「1 、經現場勘查、挖掘起火處所附近，並未發現有可造
    成引（自）燃之危險物品或化工原料置放其內，故可排除上
    述之類似物品引（自）燃之可能性。2 、本案火災發生時起
    火戶廠內有負責人及員工共計5 人在廠內工作，並未發現有
    外人侵入廠內，且經挖掘起火處所附近碳化殘留物進行化驗
    ，其結果：並未檢出可燃性液體（參照本局火災證物鑑定報
    告），另起火戶並未投保任何火險，雖該址有裝設良福保全
    設備，但火災發生在上班時間，保全設備並未啟動，在無任
    何誘因下，故因人為（縱火……）因素引燃之可能性較低。
    3 、本案火場因救災需要而動用重機械（怪手），相關跡證
    不復存在，在未剷除之殘骸中亦未發現有異常之電源配線或
    電器用品，其電源總開關箱已無法尋獲；另據14-1號員工范
    善明談話筆錄供稱：『……當時我在隔壁間烤漆室工作，我
    聽到隔壁“砰”一聲響，我到隔壁間察看發現右前側牆壁旁
    木板附近已有火光燃燒……內部牆角擺放有待噴漆之木料，
    並無擺放其他機械及物品……』，且火災發生時廠內員工部
    分正於起火處所附近工作，烤漆間原本即會附著有大量油漆
    粉塵及油氣，遇有火源即可能引燃，惟現場已遭外力破壞是
    否有電源配線、電器用品及可能遺留之火源或容器遭覆蓋或
    剷除之可能已無法佐證，故無法排除電器因素、遺留火種及
    施工不慎引燃之可能性。4 、綜合上述，本案火災僅能排除
    危險物品或化工原料引（自）燃及人為（縱火……）因素引
    燃之可能性，尚有電氣因素、遺留火種及施工不慎無法排除
    ，惟因救災需要而動用重機械（怪手），相關跡證不復存在
    ，在無任何佐證下，故本案起火原因因現場已遭破壞無法研
    判。」，有上開報告書附卷為證，是以本件火災之起火原因
    經排除自燃及人為縱火外，尚有因電氣因素、遺留火種及施
    工不慎等諸多原因，然火災發生當時，該噴漆室並無工人在
    場作業等情，為被告及證人即其員工范善明、羅萬壽一致證
    述無誤，是以就該室內之「遺留火種」、「施工不慎」等起
    火因素，亦足以排除，僅餘電氣因素有待審酌，又就該起火
    點之噴漆室擺設之電器物品，業據證人即該公司員工范善明
    、羅萬壽證稱：二樓噴漆室內部牆角擺放有待噴漆之木料，
    並無擺放其他機械及物品等語，是以該噴漆室內既未設置須
    大量使用電力之電器設備，則本件火災之發生是否確因電器
    設備疏於安檢維修而起，誠屬有疑；再者，被告於承租上開
    廠房後，有關廠房之使用及用電情況等情，業據證人甲○○
    於本院審理中到庭證稱：伊與業主是朋友，所以有空伊會去
    幫他收租金，該廠房係業主所興建，該處廠房的用電情況是
    從主電箱然後分別拉裝至各廠房，主電箱是在第一間廠房那
    邊，電費是由業主繳交，業主再依據分錶繳納電費，電費是
    業主繳交，業主再向各租戶收錢，各廠房的用電都很少，沒
    有超載，因為二間是空屋，業主大概有六間廠房，二間空屋
    、二間是倉庫，倉庫用電很少，在九十五年之後業主就自設
    電錶，供這六間廠房使用就沒有跳電過，廠房的承租人也沒
    有向業主反應過用電有問題，也沒有發生被縱火、廠房放有
    易燃物品而發生火災之情形，而業主出租廠房給被告之前，
    後來消防局有要求要經過安檢，所以業主就有做，業主還有
    裝設灑水設備、排煙設備、廣播系統等，這些都是在被告承
    租之前就裝設好的，並沒有再加裝，這些設備都是在95年裝
    設的，租屋的人應該要有自備一些消防設備，但是業主原先
    就裝設好的設備都已經可以使用，業主有一份文件可以證明
    ，當時裝設好之後有經過消防局檢查，這份文件是96年3 月
    30日裝設，是裝設好然後交給業主留存的，除了這份文件外
    ，每間的廠房都有簽署由各廠房負責維修，至目前為止都沒
    有向業主反應有哪些設備需要維修，除了消防設備外，其他
    電路設備都沒有發生問題過，他們用電量都不大，除了被告
    之外，另一間是汽車維修廠，下午一點後才上班，業主申請
    的電力是一百馬力，絕對夠負擔，他們用電費絕對不超過一
    萬多元（三千度），平常都是幾千元，在火災發生前半年內
    有沒有電力負載的情況，用電很正常等語，可知被告於承租
    上開廠房後，廠房電力之使用亦係正常，並無超載、跳電之
    情況，由此亦可推知該廠房內之電器設備均屬正常運作，並
    無異樣，另被告廠房內之消防設備亦據申報複查合格等情，
    亦經本院函詢臺北縣政府消防局，經該局覆以上開廠房之96
    年度消防設備檢修申報，於3 月30日向本局五股分隊申報完
    成，該局並於96年5 月1 日派員複查符合規定，97年度因該
    場所發生火警後即停業，未有相關檢查紀錄，此有該局98年
    6 月23日北消預字第0980028197號函附卷為證，是以依被告
    廠房之電力使用狀況均正常，且被告廠房內之消防安全設備
    亦符合規定等各節，相互印證結果，足認被告所辯該廠房內
    用電均正常，且有固家請水電工維修電器、電路之情節，應
    為真實而可採信。
(三)、末按犯罪行為與結果之發生，必須具有關聯性，不得徒以結
    果之發生即反推被告確有該犯罪行為，而犯罪事實屬應嚴格
    證明之事項，證明犯罪事實，固得依憑證據於不違背經驗法
    則及論理法則之原則下認定之，惟此仍需達不致令人尚存有
    合理懷疑之程度。訊據被告對於火災發生之起火點係於其廠
    房內閣樓之噴漆室乙情固供承不諱，而就該起火發生之原因
    ，雖因現場已遭破壞致無從採證研判，惟被告對於該廠房機
    器設備及電力使用均無異常，已如前述，凡此均難認被告有
    何應注意、能注意而疏未注意之過失，更何況，遍觀全卷，
    就聲請意旨所認被告因疏於對於廠區內之電器設備定期安檢
    維修，肇至本件火災之發生，公訴人復未提出任何積極證據
    佐證被告對於廠房內之何種電器設備疏於安檢維修，以致於
    該廠房之噴漆室燃燒引發火災，是自不得僅以被告廠房發生
    火災，即逆向認定被告顯有過失，是以本件火災之發生究否
    因被告之疏失所致，本院認尚存有合理之懷疑，公訴人之舉
    證尚有不足。此外，本件復查無其他積極證據足以證明被告
    有公訴人所指之犯行，揆諸前揭規定，被告犯罪不能證明，
    依法應諭知無罪之判決。
據上論斷，依刑事訴訟法第452條、第301條第1項，判決如主文
。
本件經檢察官李蕙如到庭執行職務。
中    華    民    國    98    年    11    月    3     日
                    刑事第二十三庭  法  官  徐  蘭  萍
以上正本證明與原本無異。
如不服本判決，應於判決送達後10日內敘明上訴理由，向本院提
出上訴狀 (應附繕本) ，上訴於臺灣高等法院。其未敘述上訴理
由者，應於上訴期間屆滿後20日內向本院補提理由書「切勿逕送
上級法院」。
                                    書記官  廖  美  紅
中    華    民    國    98    年    11    月    4     日


司法院資訊處製作；財團法人民間司法改革基金會備份。
